【裁判字號】    97,訴,2832
【裁判日期】    971027
【裁判案由】    違反毒品危害防制條例
【裁判全文】
臺灣彰化地方法院刑事判決              97年度訴字第2832號
公  訴  人  臺灣彰化地方法院檢察署檢察官
被      告  甲○○
上列被告因違反毒品危害防制條例案件，經檢察官提起公訴（97
年度毒偵字第3356號），本院依簡式審判程序判決如下：
    主   文
甲○○施用第一級毒品，累犯，處有期徒刑玖月。扣案含有第一
級毒品海洛因溶液無法析離之注射針筒壹支，沒收銷燬之。
    事   實
一、甲○○前於民國90年間，因施用毒品案件，經本院以90年度
    毒聲字第2144號裁定送觀察、勒戒後，認有繼續施用毒品之
    傾向，再經本院以90年度毒聲字第3259號裁定令入戒治處所
    施以強制戒治1年，於91年8月20日執行完畢釋放，並由臺灣
    彰化地方法院檢察署檢察官以91年度戒毒偵字第867號為不
    起訴處分確定。其復因於前揭強制戒治執行完畢釋放後5年
    內之96年3月16日，施用第一級毒品，經本院以96年度訴字
    第829號判處有期徒刑8月確定，嗣經本院以96年度聲減字第
    2623號裁定減為有期徒刑4月（得易科罰金）確定，於97年2
    月3日執行完畢。詎仍不知悔改，復基於施用第一級毒品海
    洛因之犯意，於97年8月8日11時30分許，在彰化縣彰化市○
    ○路○段某農舍工寮旁，以針筒注射方式，施用第一級毒品
    海洛因1次。嗣於97年8月9日11時10分許，為警在彰化縣鹿
    港鎮頭崙里頭崙巷65號辛桃資源回收場盤查查獲，並扣得其
    所有未及施用內含第一級毒品海洛因溶液之注射針筒1支，
    且經警採集其尿液送驗，結果呈嗎啡陽性反應，而悉上情。
二、案經彰化縣警察局鹿港分局報告臺灣彰化地方法院檢察署檢
    察官偵查起訴。
    理  由
一、本案被告甲○○所犯係死刑、無期徒刑、最輕本刑為3年以
    上有期徒刑以外之罪，其於準備程序就前揭被訴事實為有罪
    之陳述，經受命法官告知簡式審判程序之旨，並聽取其與公
    訴人之意見後，本院認無不得或不宜改依簡式審判程序進行
    之處，爰依刑事訴訟法第273條之1第1項、第284條之1，裁
    定本案由受命法官獨任進行簡式審判程序，合先敘明。
二、訊據被告甲○○對於上開事實坦承不諱，且其於97年8月9日
    12時30分許為警採集之尿液送驗，結果呈嗎啡陽性反應，有
    彰化縣警察局鹿港分局委託檢驗尿液代號與真實姓名對照表
    及詮昕科技股份有限公司出具之濫用藥物尿液檢驗報告各1
    紙在卷可稽，並有注射針筒1支扣案可佐，且該注射針筒內
    含之溶液，係第一級毒品海洛因溶液，業經被告供認在卷，
    且經警局依聯勤204廠製造之煙毒檢驗A包試劑初步檢驗結果
    ，呈嗎啡、海洛因反應，有彰化縣警察局鹿港分局查獲毒品
    危害防制條例毒品初步檢驗報告單1紙在卷可參，足徵被告
    之任意性自白與事實相符，堪予採信。
三、按施用第一、二級毒品為犯罪行為，毒品危害防制條例第10
    條定有處罰明文。故施用第一、二級毒品者，依前揭規定本
    應科以刑罰，惟基於刑事政策，對合於一定條件之施用者，
    則依同條例第20條、第23條之規定，施以觀察、勒戒或強制
    戒治之保安處分。又毒品危害防制條例於92年7月9日修正公
    布，自93年1月9日施行。其中第20條、第23條將施用毒品之
    刑事處遇程序，區分為「初犯」及「5年內再犯」、「5年後
    再犯」。依其立法理由之說明：「初犯」，經觀察、勒戒或
    強制戒治後，應為不起訴處分或不付審理之裁定；「5年內
    再犯」者，因其再犯率甚高，原實施之觀察、勒戒及強制戒
    治既已無法收其實效，爰依法追訴或裁定交付審理。至觀察
    、勒戒或強制戒治執行完畢釋放後，「5年後再犯」者，前
    所實施之觀察、勒戒或強制戒治已足以遮斷其施用毒品之毒
    癮，為期自新及協助其斷除毒癮，仍適用「初犯」規定，始
    應先經觀察、勒戒或強制戒治程序。查本件被告前於90年間
    ，因施用毒品案件，經本院以90年度毒聲字第2144號裁定送
    觀察、勒戒後，認有繼續施用毒品之傾向，再經本院以90年
    度毒聲字第3259號裁定令入戒治處所施以強制戒治1年，於
    91年8月20日執行完畢釋放，並由臺灣彰化地方法院檢察署
    檢察官以91年度戒毒偵字第867號為不起訴處分確定，復因
    於前揭強制戒治執行完畢釋放後5年內之96年3月16日，施用
    第一級毒品，經本院以96年度訴字第829號判處有期徒刑8月
    確定，嗣經本院以96年度聲減字第2623號裁定減為有期徒刑
    4月（得易科罰金）確定，於97年2月3日執行完畢等情，有
    臺灣高等法院被告前案紀錄表及臺灣彰化地方法院檢察署刑
    案資料查註紀錄表各1份在卷可參。是被告前因施用毒品案
    件，經強制戒治執行完畢並釋放後，曾於5年內再度施用毒
    品並經依法追訴處罰，縱其於本案之施用毒品犯罪時間距離
    先前強制戒治執行完畢釋放已逾5年，仍不合於「5年後再犯
    」之規定，且因被告已於「5年內再犯」，顯見其再犯率甚
    高，即應依毒品危害防制條例第10條之規定處罰。綜上所述
    ，本案事證明確，被告犯行洵堪認定，應予依法論科。
四、查海洛因係毒品危害防制條例第2條第2項第1款所稱之第一
    級毒品，依法不得持有、施用。故核被告甲○○所為，係犯
    毒品危害防制條例第10條第1項之施用第一級毒品罪。被告
    為施用毒品海洛因而持有之低度行為，為其施用之高度行為
    所吸收，不另論罪。又被告前於96年間，因施用毒品案件，
    經本院以96年度訴字第829號判處有期徒刑8月確定，嗣經本
    院以96年度聲減字第2623號裁定減為有期徒刑4月（得易科
    罰金）確定，於97年2月3日執行完畢，有臺灣彰化地方法院
    檢察署刑案資料查註紀錄表、臺灣高等法院被告前案紀錄表
    各1份在卷可考，其於5年以內故意再犯本件有期徒刑以上之
    罪，為累犯，應依刑法第47條第1項之規定加重其刑。爰審
    酌被告經強制戒治及刑之執行後，猶未能深切體認毒品危害
    己身之鉅，及早謀求脫離毒害之道，反而於出監後伺機再犯
    ，未見有何收斂、警惕之意，無視於毒品對於自身健康之戕
    害及國家對於杜絕毒品犯罪之禁令，自有使其接受相當時期
    監禁以敦化性情之必要，惟念及被告尚能坦承犯行，且施用
    毒品固戕害個人健康至深，然就他人權益之侵害仍屬有限，
    及其犯罪目的、手段、智識程度等一切情狀，量處如主文所
    示之刑，以示懲儆。又扣案之注射針筒1支，內含第一級毒
    品海洛因溶液，業如前述，因該針筒事實上已無從與附著其
    上之海洛因完全析離，應認係屬第一級毒品，亦應依毒品危
    害防制條例第18條第1項前段規定，沒收銷燬之。
據上論斷，應依刑事訴訟法第273條之1第1項、第299條第1項前
段，毒品危害防制條例第10條第1項、第18條第1項前段，刑法第
11條前段、第47條第1項，判決如主文。
本案經檢察官陳茂榮到庭執行職務。
中    華    民    國    97    年    10    月    27    日
                  刑事第二庭          法  官  尚安雅
以上正本證明與原本無異。
如不服本判決，應於判決送達後10日內，向本院提出上訴書狀，
上訴書狀應「敘述具體上訴理由」，並按他造當事人之人數附繕
本。「切勿逕送上級法院」。
中    華    民    國    97    年    10    月    28    日
                                      書記官  陳文俊
附錄本案論罪科刑法條全文：
毒品危害防制條例第10條
施用第一級毒品者，處 6 月以上 5 年以下有期徒刑。
施用第二級毒品者，處 3 年以下有期徒刑。


司法院資訊處製作；財團法人民間司法改革基金會備份。
